臺灣臺中地方法院民事判決　96年度訴字第145號
原　　　告　　永豐商業銀行股份有限公司
法定代理人　　戊○○
訴訟代理人　　己○○
複代理人　　　乙○○
被　　　告　　又豪國際有限公司
兼法定代理人　甲○○
被　　　告　　丙○○
共　　　同
訴訟代理人　　丁○○
上列當事人間清償借款事件，本院於民國96年5月17日言詞辯論
終結，判決如下：
    主  文
被告應連帶給付原告新臺幣壹佰肆拾捌萬陸仟伍佰肆拾柒元，及
自民國九十五年十一月二十三日起至清償日止，按年息百分之五
點九計算之利息，暨自民國九十五年十二月二十四日起至清償日
止，其逾期在六個月以內者，按上開利率百分之十，逾期超過六
個月部分，按上開利率百分之二十計算之違約金。
訴訟費用新台幣壹萬伍仟柒佰伍拾壹元由被告連帶負擔。
本判決於原告以新台幣肆拾玖萬陸仟元供擔保後，得假執行。但
被告以新台幣壹佰肆拾捌萬陸仟伍佰肆拾柒元為原告預供擔保後
，得免為假執行。
    事實及理由
一、本件被告又豪國際有限公司（下稱又豪公司），未於言詞辯
    論期日到場，被告甲○○、丙○○未於最後言詞辯論期日到
    場，核無民事訴訟法第386條各款所列情形，爰依原告之聲
    請，由其一造辯論而為判決。
二、原告起訴主張：被告又豪公司於民國94年6月17日，邀同被
    告甲○○、丙○○為連帶保證人，向原告借款新臺幣（下同
    ）5,000,000元，約定利息按年息5.9%計算，最後清償期為
    97年6月17日，且自實際撥款日，按月攤還本息，如未按期
    繳付本息，視為債務全部到期，並逾期清償在6個月內按上
    開利率10%，逾期超過6個月以上部分，按上開利率20%加付
    違約金。詎被告又豪公司僅繳款至95年11月22日，即未依約
    還款，尚欠本金為1,486,547元及利息、違約金未清償，迭
    經催討均未置理，爰依消費借貸及連帶保證契約訴請被告連
    帶清償借款。並聲明：如主文第一項所示，並願供擔保請准
    宣告假執行。
三、被告甲○○及丙○○對於與原告間借款、連帶保證關係及逾
    期清償等事實並不爭執，惟以原告對於被告按期攤還金額及
    總償還金額未清楚說明及原告使用預定定型化契約條款，約
    定過高之違約金，形成雙方間不平等，該契約條款顯失公平
    ，應為無效云云資為抗辯。並聲明：(一)原告之訴及假執行之
    聲請均駁回；(二)如受不利判決，願供擔保請准免為假執行。
    被告又豪公司則未到場，亦未提出任何証據資料供本院審酌
    。
四、原告主張之事實，業據其提出與其所述相符之借貸撥款書影
    本1份、授信約定書影本1份、被告還款繳息查詢明細1份為
    證，堪認原告主張為真。復依據兩造間簽訂之授信約定書第
    12條第1項及約定書第5條第1項規定，上開借款均已視為全
    部到期，足徵被告上開借款確已逾期繳款而依約視為全部到
    期。
五、被告雖另以：兩造契約約定之違約金過高，係以預定之定型
    化契約條款，形成雙方不公平之情形，被告只有簽名之餘地
    ，無爭執條文公平之可能，該契約條款顯失公平，應為無效
    云云置辯。惟按民法第247條之1規定，所謂「加重他方當事
    人之責任」，係指一方預定之契約條款，為他方所不及知或
    無磋商變更之餘地而言，所謂「按其情形顯失公平」，則係
    指依契約本質所生之主要權利義務，或按法律規定加以綜合
    判斷有顯失公平之情形而言 (最高法院93年度台上字第1856
    號判決要旨可資參照)。經查，系爭兩造所簽訂之借貸契約
    ，雖係一方預先擬定定型化契約，但契約條款既經被告於合
    理時間審閱後始簽章其上，已充分給予他方商榷契約條款之
    權利，被告復未能提出急迫、不容磋商情形之事證，自無被
    告所辯情事可言。再查，本件原告與被告就系爭借款之利息
    部分，約定按年息百分之5.9計算；就違約金部分，則約定
    逾期在6個月以內者，按上開利率百分之10；逾期超過6個月
    部分，按上開利率百分之20計付違約金。該違約金係按一定
    利率及遲延日數計算，名稱雖與遲延利息異，然實質上仍為
    賠償原告因遲延所受之損害。則本件原告就系爭借款因遲延
    所受損害預定之總額，應係約定遲延利息即年息百分之5.9
    ，加計逾期6個月以內之違約金部份即年息百分之0.59（10%
    ×5.9%＝0.59%），合計為年息百分之6.49；加計超過6個月
    部分之違約金部分即年息百分之1.18（5.9%×20%＝1.18%）
    ，合計為年息百分之7.08。本院審酌本件約定遲延利息部分
    未逾民法第205條規定年息百分之20之上限，依民法第233條
    第1項但書規定，本應從其約定。至加計違約金部分，本件
    約定遲延利息加計違約金後，年息亦未逾民法第205條規定
    年息百分之20之上限，認本件原告請求之違約金，尚屬合理
    ，是本件依契約本質所生之主要權利義務，或按法律規定加
    以綜合判斷均無顯失公平之情形，被告此部分之辯稱，自不
    足採。
六、按消費借貸者，謂當事人一方移轉金錢或其他代替物之所有
    權於他方，而約定他方以種類、品質、數量相同之物返還之
    契約，民法第474條第1項定有明文；又稱保證者，謂當事人
    約定，一方於他方之債務人不履行債務時，由其代負履行責
    任之契約，同法第739條亦有明文；另保證債務之所謂連帶
    ，係指保證人與主債務人負同一債務，對於債權人各負全部
    給付之責任者而言，此就民法第272條第1項規定連帶債務之
    文義參照觀之甚明（最高法院45年台上字第1426號判例可資
    參照）；而連帶債務之債權人，依同法第273條第1項規定，
    得對於債務人中之一人或數人或其全體，同時或先後請求全
    部或一部之給付。本件被告又豪公司向原告借款，既未依約
    清償，借款自視為全部到期，被告甲○○及丙○○為其連帶
    保證人，應負連帶清償責任。從而，原告依消費借貸及連帶
    保證契約請求被告連帶給付借款1,486,547元，及自95年11
    月23日起至清償日止，按年息百分之5.9計算之利息，暨自
    95年12月24日起至清償日止，其逾期在6個月以內者，按上
    開利率百分之10，逾期超過6個月部分，按上開利率百分之
    20計算之違約金，為有理由，應予准許。
七、本判決兩造均陳明願供擔保，聲請宣告假執行或免為假執行
    ，核無不合，爰分別酌定相當之擔保金額，予以准許。
八、訴訟費用負擔及假執行、免假執行之依據：民事訴訟法第85
    條第2項、第390條第2項、第392條第2項。
中　　華　　民　　國　　96　　年　　5　　月　　31 　日
                  民事第二庭    法  官  涂秀玲
正本係照原本作成。
如對本判決上訴，須於判決送達後20日內向本院提出上訴狀。
中　　華　　民　　國　　96　　年　　5　　月　　31   日
                                書記官
